臺灣高等法院民事裁定　　　　　　　　 100年度抗字第1734號
抗　告　人　游筑涵
　　　　　　游庭豪
　　　　　　趙素月
共同代理人　陳金漢律師
上列抗告人因與相對人游光弘間假扣押事件，對於中華民國100
年9 月8 日臺灣板橋地方法院100 年度全字第210 號裁定提起抗
告，本院裁定如下：
    主  文
抗告駁回。
抗告訴訟費用由抗告人負擔。
    理  由
一、本件相對人以伊對各抗告人皆有不當得利債權新臺幣（下同
    ）565 萬6,666 元，因相對人財產不足清償，又有變動財產
    狀態致伊之債權日後恐難執行，因而聲請准供擔保對抗告人
    財產為假扣押，經原裁定准許，命於相對人以199 萬元為抗
    告人供擔保後，得對抗告人之財產於596 萬元之範圍內為假
    扣押，抗告人對原裁定聲明不服，提起抗告，理由略以：相
    對人聲請本件假扣押，對於抗告人有何浪費財產、增加負擔
    或就財產為不利處分，將達於無資力狀態、或移往遠地、逃
    匿無蹤或隱匿財產等情形，並未釋明，原審准供擔保假扣押
    ，誠屬違誤，爰提起抗告，請廢棄原裁定云云。
二、按依民事訴訟法第526 條第1 項、第2 項規定，請求及假扣
    押之原因，應釋明之；前項釋明如有不足，而債權人陳明願
    供擔保或法院認為適當者，法院得定相當之擔保，命供擔保
    後為假扣押。故債權人就假扣押之原因全未釋明時，固不得
    以供擔保代之；惟如已釋明，僅係釋明不足，法院自仍得命
    債權人供擔保後為假扣押。又同法第523 條第1 項規定之「
    有日後不能強制執行或甚難執行之虞」之「假扣押原因」，
    本不以債務人浪費財產，增加負擔或就其財產為不利益之處
    分，致達於無資力之狀態，或債務人移住遠處、逃匿無蹤或
    隱匿財產等積極作為之情形為限，祇須合於該條項「有日後
    不能強制執行或甚難執行之虞」之條件，即足當之。倘債務
    人對債權人應給付之金錢或得易為金錢請求之債權，經催告
    後仍斷然堅決拒絕給付，且債務人現存之既有財產，已瀕臨
    成為無資力之情形，或與債權人之債權相差懸殊，將無法或
    不足清償滿足該債權，在一般社會之通念上，可認其將來有
    不能強制執行或甚難執行之虞之情事時，亦應涵攝在內（最
    高法院98年度台抗字第746 號裁定參照）。又稱「釋明」者
    ，係使法院就某事實之存否，得到「大致為正當」之心證為
    已足（最高法院98年度台抗字第328 號裁定參照）。
三、經查，相對人主張兩造間因請求土地所有權移轉登記事件，
    抗告人曾就相對人之財產向原法院聲請假扣押獲准（原法院
    95年度裁全字第4902號、97年度裁全字第6281號裁定），並
    以原法院95年度存字第2429號、97年度存字第4441號提存事
    件各供擔保金新臺幣（下同）20萬元及576 萬元。嗣上開本
    案請求經本院97年度重上更(一)字第120 號民事判決宣告假執
    行，抗告人遂對相對人之財產聲請假執行，並已執行完畢，
    執行所得含利息、執行費共計1,697 萬2,187 元。然上開假
    執行宣告所依附之本院97年度重上更(一)字第120 號民事判決
    ，業經最高法院100 年度台上字第490 號判決廢棄發回，依
    民事訴訟法第395 條第1 項規定，假執行宣告亦隨本案判決
    廢棄而失其效力，故抗告人聲請假執行之所得已屬無法律上
    原因而受利益，相對人得依民法第179 條規定向抗告人各請
    求返還565 萬6,666 元（1,697 萬÷3 ＝565 萬6,666 ）等
    情，業據其提出與所述相符之原法院95年度裁全字第4902號
    暨97年度裁全字第6281號民事裁定、原法院95年度存字第
    2429號暨97年度存字第4441號函、本院97年度重上更(一)字第
    120 號民事判決、假執行分配表、最高法院100 年度台上字
    第490 號民事判決等影本為證（見原審司裁全字卷聲證3 至
    聲證5 及聲證7 ），堪認就其假扣押之請求，已為釋明。又
    相對人主張抗告人趙素月僅有財產345 萬餘元、抗告人游筑
    涵僅有財產96萬餘元、抗告人游庭豪僅除上開擔保金外無其
    他財產，其等財產均不足清償滿足相對人之債權，且抗告人
    已向原法院聲請撤銷假扣押裁定及撤回假扣押執行，欲取回
    上開假扣押擔保金，倘任其取回，將使其財產存在之形式發
    生變動，使不得任意移轉之擔保金變更為得隨時移轉之現金
    ，而現金流通極為快速、隱匿，一經取回即可瞬間移轉並隱
    匿，使權利人無從查知去向，更無法查扣，相對人若不為假
    扣押，日後恐甚難執行等情，亦據其提出原法院99年度司全
    聲字第148 號民事裁定、催告行使權利之律師函、財政部臺
    北市國稅局財產歸屬資料清單、馬自達汽車售價資訊、固定
    資產折舊率表等影本為證（見原審司裁全字卷聲證6 、8 、
    9 、11至14），堪認相對人就其假扣押之原因，亦已提出釋
    明。而當事人之陳述，或得為法院認定事實之證據（民事訴
    訟法第367 之1 至第367 條之3 規定參照），或得為法院依
    自由心證判斷事實真偽之資料（同法第222 規定參照），如
    其陳述與經驗法則無違，非不得以該陳述作為假扣押原因釋
    明之方法。相對人上詞所指抗告人若領回上開提存款，有使
    相對人之債權陷於日後恐難強制執行之境況等情，與經驗法
    則尚屬無違，自得為本件假扣押原因之釋明。況相對人陳明
    願供擔保，以補其釋明之不足。則原法院依相對人之聲請，
    裁定命供擔保准對抗告人之財產為假扣押，經核即無違誤。
    抗告意旨指摘原裁定不當，聲明廢棄，為無理由。
四、據上論結，本件抗告為無理由，依民事訴訟法第495條之1第
    1項、第449條第1項、第95條、第78條、第85條第1項，裁定
    如主文。
中    華    民    國   100    年    12    月    28    日
                    民事第十九庭
                        審判長法  官  魏麗娟
                              法  官  吳麗惠
                              法  官  黃明發
正本係照原本作成。
本裁定除以適用法規顯有錯誤為理由外，不得再抗告。如提起再
抗告，應於收受後10日內委任律師為代理人向本院提出再抗告狀
。並繳納再抗告費新台幣１千元。
中    華    民    國   100    年    12    月    28    日
                              書記官  顧哲瑜